【裁判字號】    97,國貿簡抗,1
【裁判日期】    970430
【裁判案由】    給付貨款
【裁判全文】
臺灣臺北地方法院民事裁定          97年度國貿簡抗字第1號
抗  告  人  甲○○ ○○○○○.
法定代理人  Bernie Ta.
訴訟代理人  陳適庸律師
相  對  人  又強儀器有限公司
法定代理人  乙○○
上列當事人間因請求給付貨款事件，抗告人對於民國97年1 月28
日本院臺北簡易庭所為之96年度北國貿簡字第1 號裁定提起抗告
，本院裁定如下：
    主  文
原裁定廢棄。
    理  由
一按對於私法人之訴訟，由其主事務所或主營業所在地之法院管
  轄；當事人得以合意定第一審管轄法院，但以關於由一定法律
  關係而生之訴訟為限，民事訴訟法第2條2項、24條第1 項分別
  定有明文。又按國際裁判管轄之合意，除當事人明示或因其他
  特別情事得認為具有排他亦即專屬管轄性質者外，通常宜解為
  僅生該合意所定之管轄法院取得管轄權而已，並不當然具有排
  他管轄之效力，最高法院著有91年度台抗字第268 號裁定可資
  參照。
二抗告意旨略以：
  (一)兩造於民國85年7月簽訂之Distributorship Agreement（下
    稱系爭合約書）第15條有關合意管轄之約定，僅在說明兩造
    間因違反經銷契約所生之爭議，無論在美國紐澤西州法庭境
    內或境外，紐澤西州法庭具有審判權及文書遞送權，此約定
    並無排除其他法院管轄權之意，故原審法院對本件訴訟應有
    管轄權。
  (二)況兩造係因締結經銷契約方簽署系爭合約書，而該經銷契約
    已於94年12月21日終止，本件貨款發生於95年5月及7月間，
    係本於與經銷契約無關之買賣契約，系爭合約書之約定於本
    件並無適用餘地等語。
三經查：
  (一)兩造於85年7 月間因締結經銷契約而簽署系爭合約書，約定
    相對人在台灣地區為抗告人產品之獨家經銷商等情，為兩造
    所不爭，並有系爭合約書在卷可稽（見原審卷第43-51 頁）
    ，堪予信實。按系爭合約書第2條c.及第3條分別約定：「
    During the term of this Agreement, we will not
    knowingly sell the Products or offer them for sale
    to any third party for resale in your Territory.」（
    抗告人於合約期限內，將不會在貴國故意販賣商品或提供商
    品予第三人轉售）」、「You will purchase the Products
    on your own account and resell them on your own
    account, the difference between the prices being the
    whole of your remuneration for your work as our
    Distributor.」（相對人應自行向抗告人購買商品且將之出
    售，其間之價差即為相對人擔任抗告人經銷商之報酬），足
    見相對人在台灣所經銷之抗告人產品，係其向抗告人買受，
    兩造間就該等商品，實有買賣契約存在。
  (二)抗告人主張系爭經銷合約業於94年12月21日終止云云，係以
    Ossur Hf公司亞太地區總監Harvey Blackney 於94年12月21
    日發送予相對人之信函為據（見原審卷第34-35 頁），然該
    信函係記載：「Earlier this year, Ossur Hf acquired
    Royce Medical and their subsidiary Jerome Medical.…
    …Pursuant to this acquisition, Ossur has been
    requested by our existing exclusive distribution
    partner in Taiwan to have access to Jerome Medical's
    products for distribution to rehabilitation
    hospitals, rehabilitation service facilities and
    prosthetic & orthotic centres across Taiwan. In line
    with contractual obligations with both Complus &
    U-Chanter, Ossur has granted joint distribution
    rights for the complete range of Jerome products to
    Complus. This new distribution arrangement will take
    effect immediagely. The essence of the new structure
    will see both Complus and U-Chanter granted equal
    distribution rights to the Jerome range of products.
    However U-Chanter will continue to retain these
    joint distribution rights for the complete range of
    Jerome products in line with performance benchmarks.
    ……」等語，乃表明Ossur Hf公司已併購抗告人及其母公司
    ，Ossur Hf公司在台灣之獨家經銷商Complus 要求在台經銷
    抗告人之產品，故針對抗告人產品在台灣之銷售，Ossur Hf
    公司對Complus 與相對人授予同等之經銷權，且此新經銷關
    係即日生效，相對人日後對抗告人產品仍可享有經銷權之意
    ，並未提及兩造間之經銷契約業經終止，是該信函自不足作
    為系爭經銷契約已告終止之依據，抗告人前開主張，即非可
    採。
  (三)相對人係為經銷抗告人之產品而向其購買貨物，且系爭經銷
    契約迄未終止，如前述，則抗告人本件貨款之請求，自與系
    爭經銷契約有關，系爭合約書之約定於本件仍有適用。查系
    爭合約書第15條約定：「The New Jersey Court will have
    jurisdiction, to which both parties hereby submit,
    to entertain any action or proceedings brought in
    connection with this Agreement or matters arising
    out of this Agreement, and you will accept service
    of process at your principle place of business, even
    though it is outside the jurisdiction of the New
    Jersey Court. 」等語，係表明如任何一造因與系爭經銷合
    約有關，或因此經銷契約所生爭議而提起之訴訟，美國紐澤
    西州法院對之有管轄權之意，並未明示排除其他法院對該等
    訴訟之管轄權，是此約定並非專屬合意管轄條款，至臻明確
    。相對人辯稱：抗告人對其提起之本件訴訟，應由美國紐澤
    西州法院享有專屬管轄權云云，要與前開約定不符，且本件
    亦無足認美國紐澤西州法院具有專屬管轄權之特別情事，揆
    諸前開說明，其所辯自不足採。
  (四)相對人為本件訴訟之被告，其為依我國法律設立之私法人，
    主事務所設在本院轄區，有公司變更登記表在卷足憑（見原
    審卷第63-64頁），依民事訴訟法第2條第2 項規定，本院對
    此訴訟即有管轄權。系爭合約書第15條之合意管轄約定並未
    排除我國法院之管轄權，如前述，則抗告人在本院提起本件
    訴訟，於法並無不合。原裁定認本院對此訴訟無管轄權，裁
    定駁回抗告人之訴，自屬可議。抗告意旨指摘原裁定不當，
    聲明廢棄，為有理由。爰將原裁定廢棄，由原審另為妥適之
    處理。
四據上論結，本件抗告為有理由。依民事訴訟法第436條之1第3
  項、第492條，裁定如主文。
中    華    民    國    97    年    4     月    30    日
                    民事第六庭審判長法  官  張競文
                                    法  官  許純芳
                                    法  官  陳婷玉
以上正本係照原本作成。
本裁定不得抗告。
中    華    民    國    97    年    4     月    30    日
                                    書記官  詹雪娥


司法院資訊處製作；財團法人民間司法改革基金會備份。
